【裁判字號】    89,易,176
【裁判日期】    890322
【裁判案由】    毀損
【裁判全文】
臺灣桃園地方法院刑事判決                        八十九年度易字第一七六號
    公  訴  人  台灣桃園地方法院檢察署檢察官
    被      告  甲○○○
    選任辯護人  丙○○
右列被告因毀損案件，經檢察官提起公訴（八十八年度偵續二字第三號），本院判決
如左：
    主  文
甲○○○無罪。
    理  由
一、公訴意旨略以：被告甲○○○與乙○○為鄰居關係，雙方因細故不睦。民國（下
    同）八十七年一月十二日晚上十一時後迄翌日凌晨間，乙○○僱工在桃園縣中壢
    市○○路○段六六號、六八號其與被告住處間騎樓，沿被告所裝設之鐵捲門邊砌
    磚牆一面，嗣被告於同年一月十三日早上九時五十分許，開啟鐵捲門時發現該面
    新砌之磚牆，頓時心生不滿，竟基於毀損之犯意，乃持家中所有之圓鍬及榔頭敲
    打牆面，致該牆面部分倒塌不堪使用，足以生損害於乙○○，案經乙○○告訴，
    因認被告涉有刑法第三百五十四條之毀損罪嫌云云。
二、按犯罪事實應依證據認定之，無證據不得推定其犯罪事實，刑事訴訟法第一百五
    十四條定有明文。又告訴人之告訴，係以使被告受刑事訴追為目的，是其陳述是
    否與事實相符，仍應調查其他證據以資審認；再者，犯罪事實之認定，應憑真實
    之證據，倘證據是否真實尚欠明顯，自難以擬制推測之方法，為其判斷之基礎，
    最高法院五十二年台上字第一三００號、五十三年台上字第六五六號分別著有判
    例可資參照。
三、本件公訴人認被告有上開犯行，無非係以告訴人乙○○之指述，再參以卷附之現
    場照片數幀為其論據。惟訊之被告堅決否認有何毀損犯行，並辯稱：伊沒有拿圓
    鍬及榔頭敲打乙○○甫砌成之磚牆，當天早上伊按起電動鐵捲門時，就卡住無法
    開啟，伊即用雙手拍打鐵捲門，接著鐵捲門就往上開啟，不料該磚牆即應聲倒下
    ，且壓傷伊的腳，當初在開啟鐵捲門時，伊並不知道鄰居乙○○連夜僱工砌好該
    面磚牆，至現場照片中之圓鍬確實係伊家裡的，但那是伊兒子在使用的，因乙○
    ○在隔壁蓋房子，每天都會有髒東西流入屋前之坑洞內，所以伊兒子每天都要拿
    圓鍬去清除，遂將圓鍬放在伊家診所前，另伊家裡並無榔頭之工具，況依乙○○
    所說當時前後有半小時之久，他大可拿照相機拍照存證，因此本件純係遭人誣陷
    等語。
四、經查：
    （一）告訴人乙○○最初於警訊時即明白供稱：「我有在場，我親眼看見他（指
          被告甲○○○）用大榔頭將我剛建造完工的水泥牆敲了一個大缺口」（見
          台灣桃園地方法院檢察署八十七年度偵字第一七八八號偵查卷第五頁）等
          情，惟告訴人嗣竟提出圓鍬之現場照片為證，顯見其指訴已有不符。而告
          訴人另於偵查中指稱：伊看見甲○○○在敲伊的牆面，伊即加以阻止，但
          她不聽反而罵伊，斷斷續續敲了三十分鐘云云（見同署八十八年度偵續一
          字第六號偵查卷第二十五頁背面），然若被告用圓鍬或榔頭敲打該新砌成
          且並不堅固之磚牆達三十分鐘之久，則該牆面理應全數倒塌，豈會僅呈一
          缺口之狀態？又觀之磚塊落下之位置緊貼在牆邊（見同署八十八年度偵續
          二字第三號偵查卷第十一頁），苟係用圓鍬或榔頭敲打所致，則磚塊受大
          力撞擊，應成拋物線掉落至遠處，焉有全數堆積在牆緣之理？又就落下之
          磚塊，絕大多數皆呈近乎完整之狀態觀之，亦難認該牆面係有人持圓鍬或
          榔頭敲打毀損所造成。再者，被告如斷斷續續敲打該磚牆達三十分鐘之久
      ，則告訴人既可拍攝被告怒指告訴人之情狀（見同署八十八年度偵續一字
          第六號偵查卷第十五頁），何以無法拍得被告敲打該牆面之理？是告訴人
          前後之指訴顯有瑕疵，而難以遽採為被告有故意毀損告訴人磚牆犯行之唯
          一依憑。
    （二）又該鐵捲門底部及靠近牆面之鐵捲門，確有水泥塊沾附其上，有附於偵查
          卷之現場照片可稽，足認該磚牆係非常緊貼鐵捲門所砌成，而該磚牆底部
          之水泥，應係經擠壓而覆蓋至鐵捲門之底部，則被告於警訊時所稱該鐵捲
          門係遭磚塊壓住云云，應係一時誤認；且被告於檢察官偵訊時即供稱：「
          我從未說磚頭壓在鐵捲門上，是磚牆靠在鐵捲門上，而且砌牆處是走廊，
          根本不得砌牆」（見同署八十八年度偵續一字第六號偵查卷第三十頁背面
          ）等詞在卷，況翻閱本案全卷亦僅有警訊筆錄有「磚頭壓在鐵捲門上」之
          記載，參酌被告及告訴人在報案之前曾發生爭吵，且於爭吵後兩人即向警
          方報案，則被告既因開鐵捲門而磚牆倒下致壓傷右腳遂與告訴人互生爭執
          後始起意報案，其於警訊中所為指述即難免因情緒波動之激烈反應而失之
          客觀真實，至嗣後其情緒已回復正常狀況，自難以被告事後與前不同之陳
          述，即作為其故意毀損告訴人磚牆之依據。
    （三）故綜合牆面毀損範圍、磚塊落下位置、掉落磚塊之完整性、鐵捲門與磚牆
          之距離等情狀判斷，該磚牆之倒塌應係被告拍打鐵捲門時，因鐵捲門與磚
          牆之距離過近，而被告拍打之力量過大所致，且本院八十七年度易字第二
          一八一號被告乙○○毀損、過失傷害等案亦認定本件磚塊係甲○○○自己
          在拍打鐵捲門之際，因鐵捲門距系爭磚牆僅二公分許，而水泥尚未完全凝
          固，始因拍打之力過大，導致磚牆倒下，此有該刑事判決書乙份在卷可參
          ，足證被告並非故意為之。再者，現場亦無鄰居親見被告持工具敲倒告訴
          人磚牆之情形，則上開磚牆既係連夜砌成，被告自無法預見其鐵捲門後於
          一夜之間多出一面磚牆，而剛建好之磚牆，水泥無法完全乾固，加以告訴
          人係緊依鐵捲門而蓋，鐵捲門與牆面經取三處丈量結果分別為二公分、一
          點六公分及二點二公分，且地板上有切割線，有附於本院八十七年度易字
          第二一八一號案卷之勘驗筆錄及照片三張可按，是當被告於開啟電動鐵捲
    門卡住時，乃用力拍打鐵捲門，致使該磚牆應力而塌落，自無毀損之故意
          。至公訴人以磚牆倒塌之位置，水泥細塊應不致飛落非倒塌位置所在及磚
          塊墜落處之汽車前引擎蓋上，且被告右手竟戴有手套，應係為持圓鍬、榔
          頭敲磚牆而戴用云云，惟查依現場磚牆倒塌之情形以觀，又如何證明該汽
          車引擎蓋上之水泥細塊，非告訴人於施工時所留下，反倒是該磚牆倒下後
          飛落所致？又被告平日既無戴手套之習慣，則持圓鍬或榔頭時何以要戴手
          套？且觀諸該現場照片，亦有可能係告訴人拍照時，因被告手晃動而呈現
          曝光影像，況被告當時如有戴手套，又何為只戴右手而左手不戴？從而公
          訴人前開所指顯屬臆測推論之詞，尚不能執此為被告不利之認定。
五、綜上所述，被告所辯其無持圓鍬或榔頭敲打告訴人之磚牆致不堪使用應堪信。此
    外，別查無其他積極證據足認被告有何毀損犯行，自不能徒憑告訴人在磚牆倒塌
    後與被告爭吵賭氣之片面指訴，遽入被告於罪，既不能證明被告犯罪，即應為無
    罪之諭知，以昭平允。
據上論斷，應依刑事訴訟法第三百零一條第一項，判決如主文。
本案經檢察官陳大偉到庭執行職務
中華      民      國      八十九      年    三    月    二十二    日
                                      臺灣桃園地方法院刑事第二庭
                                          法  官  李  育  仁
右正本證明與原本無異。
如不服本判決，應於判決送達後十日內向本院提出上訴狀( 應附繕本 )，上訴於
臺灣高等法院。
                                          書記官  莊  怡  麗
中      華      民      國      八十九      年    四    月        一    日


司法院資訊處製作；財團法人民間司法改革基金會備份。
